臺灣桃園地方法院小額民事判決
110年度桃保險簡字第127號
原      告  旺旺友聯產物保險股份有限公司

法定代理人  劉自明  
訴訟代理人  陳君儀  
被      告  林以屏  
上列當事人間請求損害賠償事件，本院於民國110年12月24日言
詞辯論終結，判決如下：
    主      文
被告應給付原告新臺幣肆萬壹仟參佰伍拾元，及自民國一一○年
十月二十三日起至清償日止，按週年利率百分之五計算之利息。
訴訟費用新臺幣壹仟元由被告負擔。
本判決得假執行。
    事實及理由
壹、程序方面：
一、按簡易案件訴狀送達後，原告不得將原訴變更或追加他訴，
    但減縮應受判決事項聲明者不在此限，民事訴訟法第436條
    第2項、第255條第1項第3款定有明文。查本件原告起訴時原
    聲明為：「被告應給付原告新臺幣（下同）12萬5,177元，
    及自起訴狀繕本送達翌日起至清償日止，按週年利率5％計算
    之利息。」，嗣於民國110年12月24日言詞辯論期日變更聲
    明為：「被告應給付原告4萬1,350元，及自起訴狀繕本送達
    翌日起至清償日止，按週年利率5％計算之利息。」（見本院
    卷第36頁反面），經核原告上開所為，係屬減縮應受判決事
    項之聲明，依首揭規定，自應准許。
二、被告經合法通知，未於言詞辯論期日到場，核無民事訴訟法
    第386條所列各款情事，爰依原告聲請，由其一造辯論而為
    判決。
貳、實體方面：
一、原告主張：被告於108年11月26日上午9時25分許，駕駛車牌
    號碼00-0000號自用小客車（下稱肇事車輛），沿桃園市大
    園區新生路往和平二街方向行駛，於行經新生路與中正東路
    之交岔路口時，本應注意車前狀況，隨時採取必要安全措施
    ，竟貿然右轉至中正東路，適有同向由原告承保訴外人威登
    租賃有限公司所有、由訴外人古旻芯駕駛之車牌號碼000-00
    00號租賃小客車（下稱系爭車輛）行至該處，亦未注意車前
    狀況而與肇事車輛同為右轉，二車發生碰撞，致系爭車輛受
    損，修復費用為12萬5,177元（含零件5萬0,453元、工資7萬
    4,724元），原告已依約全數理賠完畢，爰依侵權行為及保
    險代位之法律關係提起本件訴訟，並聲明：如變更後之聲明
    。
二、被告經合法通知，未於言詞辯論期日到場，亦未提出書狀作
    任何聲明或陳述。
三、本院之判斷：
（一）按故意或過失，不法侵害他人之權利者，負損害賠償責任
      ；汽車、機車或其他非依軌道行駛之動力車輛，在使用中
      加損害於他人者，駕駛人應賠償因此所生之損害，民法第
      184條第1項前段、第191條之2定有明文。次按汽車行駛時
      ，駕駛人應注意車前狀況及兩車並行之間隔，並隨時採取
      必要之安全措施，不得在道路上蛇行，或以其他危險方式
      駕車，道路交通安全規則第94條第3項定有明文。經查，
      原告主張之事實，業據提出道路交通事故當事人登記聯單
      、現場圖、系爭車輛行照、維修估價單、理賠計算書、賠
      償給付同意書等件為證（見本院卷第4至11頁），並經本
      院職權向桃園市政府警察局大園分局調取本件道路交通事
      故調查卷宗在卷可查（見本院卷第17至25頁），經核與原
      告所述相符；而被告既於相當時期受合法通知，猶於言詞
      辯論期日不到場，亦未提出書狀爭執，依民事訴訟法第43
      6條第2項、第280條第3項準用同條第1項規定，視同自認
      ，堪認原告之主張為真實。是被告與古旻芯行駛至事故地
      點之路口時，均未注意車前狀況貿然右轉，兩車因此發生
      碰撞，堪認被告與古旻芯就本件事故之發生，均有過失。
      從而，原告本於侵權行為及保險代位之法律關係，請求被
      告賠償損害，應屬有據。　　　
（二）第按負損害賠償責任者，除法律另有規定或契約另有訂定
      ，應回復他方損害發生前之原狀。第1項情形，債權人得
      請求支付回復原狀所必要之費用，以代回復原狀，民法第
      213條第1、3項定有明文。而賠償車輛因毀損所減少之價
      額，得以修復費用為估定之標準，但以必要者為限（如修
      理材料以新品換舊品，應予以折舊），最高法院80年度台
      上字第2476號判決足資參照；至工資部分則無折舊問題。
      又依行政院所頒固定資產耐用年數表及固定資產折舊率規
      定，運輸業用客車、貨車折舊年限為4年，依定率遞減折
      舊率為1000分之438，且其最後1 年之折舊額，加歷年折
      舊累計額，總和不得超過該資產成本原額之9/10。查系爭
      車輛之修繕費為12萬5,177元（含零件5萬0,453元、工資7
      萬4,724元）一情，此有估價單可佐（見本院卷第8至9頁
      ），惟零件以舊換新，即應計算折舊，而系爭車輛於105
      年9月出廠（見本院卷第6頁），至本件車禍事故發生之10
      8年11月26日，實際使用3年3月，故原告就零件所得請求
      被告賠償之金額，應以7,975元為限（計算式：詳附表）
      ，另加計不折舊之工資7萬4,724元，則系爭車輛之修復必
      要費用為8萬2,699元（計算式：7,975元＋7萬4,724元＝8萬
      2,699元）。
（三）再按損害之發生或擴大，被害人與有過失者，法院得減輕
      賠償金額或免除之，民法第217條第1項亦有明文。深究其
      規範目的意在謀求加害人與被害人間之公平，故在裁判上
      得以職權減輕或免除賠償之金額（最高法院85年台上字第
      1756號判決要旨參照）。本件被告與古旻芯均未注意車前
      狀況致生本件事故，同為肇事原因，而本院審酌本件事故
      發生時之路權歸屬、雙方駕駛人違反注意義務程度及對本
      件事故發生影響力等情狀，認本件由古旻芯應負擔50％之
      過失責任、被告則應負擔50％之過失責任，爰依前開規定
      ，減輕被告賠償金額後為4萬1,350 元（計算式：8萬2,69
      9元×50％＝4萬1,350元，元以下四捨五入），原告承受該與
      有過失，則原告代位行使上開損害賠償請求權，自不得逾
      此範圍。
四、末按給付無確定期限者，債務人於債權人得請求給付時，經
    其催告而未為給付，自受催告時起，負遲延責任。經債權人
    起訴而送達訴狀與催告有同一之效力；又遲延債務，以支付
    金錢為標的者，債權人得請求依法定利率計算之遲延利息。
    但約定利率較高者，仍從其約定利率；而應付利息之債務，
    其利率未經約定，亦無法律可據者，週年利率為5％，民法第
    229條第2項、第233條第1項、第203條分別定有明文。查本
    件被告須負之侵權行為損害賠償屬未定期限之金錢債務，雙
    方就利率並無約定，亦無其他可據之利率計付規範，揆諸前
    揭規定，原告自得請求被告給付該債務自起訴狀繕本送達之
    翌日起（即110年10月23日，見本院卷第16頁送達證書）
    至清償日止，按週年利率5％計算之法定遲延利息。
五、綜上，原告依侵權行為及保險代位之法律關係請求被告給付
    4萬1,350元，及自110年10月23日起至清償日止，按週年利
    率5％計算之利息，為有理由，應予准許。
六、本件係依小額訴訟程序所為被告敗訴判決，就原告勝訴部分
    ，依民事訴訟法第436條之20規定，應依職權宣告假執行。
七、原告原訴之聲明請求之金額為12萬5,177元，故繳納裁判費1
    ,330元，嗣因原告減縮請求金額為4萬1,350元，該標的金額
    在10萬元以下，屬小額訴訟程序案件，故依民事訴訟法第43
    6條之19第1項規定，確定訴訟費用額為原告已支付之裁判費
    1,000元。至原告繳納之330元【計算式：1,330元（原繳納
    裁判費部分）－1,000元（本件確定訴訟費用額）＝330 元】
    ，則因原告減縮訴之聲明而不得列入訴訟費用，應由原告自
    行負擔。又因本件實質上已屬適用小額程序案件，僅不及變
    更案號而已，故關於上訴費用計算、上訴之規定均應適用小
    額訴訟程序，附此敘明。
八、訴訟費用負擔依據：民事訴訟法第78條，並依同法第436條
    之19第1項規定，確定訴訟費用之負擔如主文第2項所示。
中　　華　　民　　國　　110 　年　　12　　月　　30　　日
                  桃園簡易庭  法  官  陳容蓉
以上為正本係照原本作成。
如不服本判決，應於送達後20日內，向本院提出上訴狀並表明上
訴理由，如於本判決宣示後送達前提起上訴者，應於判決送達後
20日內補提上訴理由書（須附繕本）。
如委任律師提起上訴者，應一併繳納上訴審裁判費。   
中　　華　　民　　國　　110 　年　　12　　月　　30　　日
                              書記官  王翰揚
附錄：
一、民事訴訟法第436條之24第2項：
　  對於小額程序之第一審裁判上訴或抗告，非以其違背法令為
    理由，不得為之。
二、民事訴訟法第436條之25：
　  上訴狀內應記載上訴理由，表明下列各款事項：
　  ㈠原判決所違背之法令及其具體內容。
　  ㈡依訴訟資料可認為原判決有違背法令之具體事實。
三、民事訴訟法第471條第1項：（依同法第436條之32第2項規定
    於小額事件之上訴程序準用之）
    上訴狀內未表明上訴理由者，上訴人應於提起上訴後20日內
    ，提出理由書於原第二審法院；未提出者，毌庸命其補正，
    由原第二審法院以裁定駁回之。　　　　　　　　　
附表
-----
折舊時間           金額
第1年折舊值        50,453×0.438=22,098
第1年折舊後價值    50,453-22,098=28,355
第2年折舊值        28,355×0.438=12,419
第2年折舊後價值    28,355-12,419=15,936
第3年折舊值        15,936×0.438=6,980
第3年折舊後價值    15,936-6,980=8,956
第4年折舊值        8,956×0.438×(3/12)=981
第4年折舊後價值    8,956-981=7,975